台灣高等法院民事判決　九十年度勞上字第三六號
　　　上　訴　人　甲○○
　　　被上訴人　　台北市汽車駕駛員職業工會
　　　法定代理人　鄭火賜
右當事人間請求確認僱傭關係存在事件，上訴人對於中華民國九十年三月五日臺灣台
北地方法院八十九年度勞訴字第四八號第一審判決，提起上訴，本院判決如左：
    主    文
上訴駁回。
第一、二審訴訟費用，由上訴人負擔。
    事    實
壹、上訴人方面：
一、聲明：
    (一)原判決廢棄。
    (二)確認被上訴人與上訴人間僱傭關係存在。
    (三)被上訴人應容許上訴人進入台北市○○區○○路二段一八一巷十號「台北市汽
      車駕駛員職業工會」之工作場所為執行原來職務之行為。
    (四)被上訴人應給付上訴人新台幣（下同）四百七十四萬四千九百元，暨自民國（
      下同）八十八年七月一日起至清償日止依年息百分之五計算之利息。
    (五)就前開第四項聲明，上訴人願以現金或等值之有價證券或中國國際商業銀行可
      轉讓定期存單為被上訴人供擔保，請准宣告假執行。
二、陳述：除與原判決記載相同者，茲引用外，補陳略稱：
    (一)原審判決謂被上訴人係人民團體，就資遣上訴人之事由是否存在享有認知裁量
      權，並基於尊重此裁量權而僅為有限度之審查云云，然本件被上訴人工會性質
      上雖屬人民團體，惟仍係私法人而非行使公權力之行政機關，從而就其資遣上
      訴人之事由是否存在，乃至於該資遣決定在程序及實體上是否適法，受訴法院
      仍應為完全之審查，殊無承認其有裁量權或判斷餘地而以尊重此等權限為由，
      不為審查或僅為有限度審查之理。惟原審判決竟稱被上訴人就資遣上訴人之事
      由是否存在享有認知裁量權，受訴法院自應尊重，因此僅在資遣所據事由是否
      存在暨有無經合法程序討論等事項上為有限之審查，使被上訴人享有優越於上
      訴人之法律地位，其上述見解抵觸平等原則，殊有可議。
    (二)上訴人於原審一再主張本件資遣抵觸工會會務工作人員管理辦法第六條、第卅
      條及被上訴人人事管理規則第五十二條之規定，且依工會會務工作人員管理辦
      法第六條之規定，上訴人縱有失職，亦應達於重大過失之程度，被上訴人始得
      報經主管機關核備後予以資遣。依工會會務工作人員管理辦法第卅條及被上訴
      人人事管理規則第五十二條之規定，被上訴人須有編制緊縮或基於與此相當或
      相關之理由而有裁遣會務工作人員之必要時，方得資遣上訴人。然原審認定上
      訴人就中科院駕駛二次入會確有失職，則失職事實仍須與右揭工會會務工作人
      員管理辦法第六條、第卅條及被上訴人人事管理辦法第五十二條所定要件相符
      ，被上訴人始得適法資遣上訴人，原判決竟對此完全置而不論，自有不適用法
      則暨判決不備理由之違法。
    (三)原審證人莊淑美證詞「其受理中科院駕駛第二次入會時，因人數很多，有請示
      上訴人可否辦理入會」云云，並不實在，中科院駕駛第二次申請入會時，入會
      申請書上均虛偽填載為受僱於台北市車行，以致證人莊淑美無法於受理時從其
      入會申請書之記載，發現係中科院駕駛等情，況當時適逢被上訴人會員代表選
      舉前夕，每天入會人數頗眾等情，證人莊淑美豈能特別記得該批很多人一起申
      請的駕駛就是中科院駕駛？從而，依被上訴人會籍管理辦法第四點規定，申請
      入會者只須提出申請書附具身分證、駕照正本及相片二張，由櫃台小姐審核係
      台北市車行後，即可由櫃台小姐核發會員證，並不須再交上訴人審核後始得核
      發會員證。一次來申請之人數是否在三人以上，也非櫃台小姐受理時必須請示
      上訴人之事項，從而，莊淑美所陳與事實不符，伊係於「調查事件始末」時，
      始知自己受理該批駕駛第二次入會。另證人莊淑美係被上訴人工會現任理事長
      鄭火賜帶進被上訴人工會工作，之前尚且在鄭火賜之公司任職，是其證詞偏頗
      不實，不可採信。縱證人莊淑美所陳有請示上訴人乙節屬實，至多只能證明其
      受理該次申請時因人數超過三人而請示上訴人能否受理？是否要分配予其他櫃
      台？無法證明上訴人有當場審核入會資格，更不能證明上訴人明知是中科院駕
      駛而仍准予入會，從而上訴人並非如原審所認定係當場審核後發給會員證甚明
      ，自難以上訴人有當場審核為由認定其有過失。原審徒以上訴人曾將原證十二
      號名單交名櫃台小姐，即認定上訴人失職，不惟過苛，亦屬速斷，實則上訴人
      並無失職可言。
    (四)證人李彩鳳證稱上訴人曾於中科院駕駛第一次入會被退會後，有將該批駕駛之
      名單交予櫃檯小姐，並交代不准渠等再度入會等情，並為上訴人於原審起訴時
      所自承，惟仍不應因此遽推認上訴人因證人莊淑美之請示即已知悉該批係中科
      院駕駛二度申請入會。縱上訴人有當場翻看證人莊淑美拿來之入會申請書，實
      也難能發覺其受僱地點填載不實，況該批中科院駕駛第二次申請入會時，適逢
      被上訴人之會員代表選舉前夕，申請入會件數暴增，該批中科院駕駛之入會申
      請書與其他人混雜一氣後，上訴人即更難發見。原審判決據該證詞逕認上訴人
      係明知而仍予受理入會，有認定事實與所憑證據不相合適之違法。
    (五)被上訴人之會籍管理辦法第四點入會規定，足見上訴人就入會申請者之資格審
      核限於審查駕照及身分證，若上訴人審查駕照及身分證無訛，即登記彙呈理事
      長核定，再彙報理事會追認，故最終決定權在理事長及理事會，不在上訴人。
      則本件中科院駕駛第二次申請入會時，駕照、身分證既均齊備，則上訴人與櫃
      台小姐莊淑美審查上述證件並核發會員證後，再彙呈理事長及理事會做最終核
      定，即已完全遵守前揭被上訴人會籍管理辦理法第四點所定之審查要求，自已
      盡注意能事，何過失之有？
    (六)上訴人原擔任組訓組組長，依被上訴人辦事細則第十條第一款「組訓組執掌如
      左：1.會員之組織與會籍之管理事項」、及第十條第三款規定：「組訓組職掌
      如左：3.有關工運宣傳及各種選舉事項」。本件中科院駕駛二度申請入會時，
      身分證及駕照齊備，獨於入會申請書虛偽填載受僱地點為台北市，由於身分證
      及駕照上並無受僱地點之記載，因此僅憑上述證件對入會申請書為形式審查，
      即已無法稽核所載受僱地點是否真實。雖上訴人曾於中科院駕駛第一次被退會
      後將該批駕駛名單於八十八年三月十八日交櫃台小姐注意，惟一則距該批駕駛
      於八十八年四月六、七及八日再度入會已半月以上（參上證三號），且該批駕
      駛人數多達五十人，已難強求普通人在相隔半月後仍能記得該批名單上之每一
      姓名並因此發現係中科院駕駛再度入會。再者，當時逢會員代表選舉前夕，每
      天申請入會人數比平常增加很多，且上訴人本於組訓組長職責，尚須獨自、全
      力操持選舉業務，更無從要求普通人於此種情形仍有餘裕持原證十二號之名單
      逐一核對每日眾多入會申請者。足見依中科院駕駛二度入會當時之具體情形而
      言，苟普通人居於上訴人之地位，尚難發現係中科院駕駛二度入會而予防免，
      從而上訴人就此並未欠缺普通人之注意甚明，自無重大過失可言。
　　(七)縱認上訴人就中科院駕駛二度入會確有重大過失，惟被上訴人另可依工會會務
　　　工作人員管理辦法第廿六條第二項規定，依記大過、記過、申誡等方式懲處，
　　　或依被上訴人工會人事管理規則第四四條第一項處以大過，非必動用資遣手段
　　　不可。從而被上訴人捨其他較輕之懲戒手段不用，遽以最嚴重之資遣手段對付
　　　之，顯已構成懲戒權之濫用，從而其資遣應依權利濫用之規定而無效。
乙、被上訴人方面：
一、聲明：
    (一)上訴駁回。
    (二)如受不利益判決，願供擔保請准免為假執行。
二、陳述：除與原判決記載相同者，茲引用外，補陳略稱：
    (一)本件被上訴人資遣上訴人是否合法，端視被上訴人被資遣之事由是否存在而定
      ，此一認知裁量權應專屬上訴人所得具體事證，且經合法程序討論判斷決定，
      理應尊重並承認被上訴人判斷效力。上訴人一再主張並無被上訴人所指摘之失
      職或會務不中立情事云云，惟查上訴人之職務既為組訓組長，負責審核入會者
      之資格業務，其審核注意之義務自應高於被上訴人工會其他之會務人員。是以
      ，被上訴人依此而認定上訴人有違反其應注意義務，而使不能入會之人入會，
      影響選舉之公正性及引起重大糾紛，而予以解聘，自非無理由，且被上訴人工
      會資遣上訴人，並非工會理事長一人所可專斷決定，係經被上訴人工會於八十
      八年六月二十五日召開之理事會會議中，決議予以資遣，其召開程序與決議內
      容並無違背法令，是以，被上訴人既認定上訴人有准予不能入會之中科院駕駛
      約三十人入會，客觀上，亦有此一不合法入會之情事，上訴人復為審核會員入
      會資格之主管人員，復經合法召開理事會決議資遣，於法核無不合之處。
    (二)原審證十二號之名單，經上訴人親筆書立「這些人不能入會」、「新入會注意
      」等字語，經核與國防部中山科學研究院（下稱中科院）函覆被上訴人之九十
      一年四月十日（九一）蓮茂字第○四二○號函中所列之名單完全相符。上訴人
      擔任被上訴人工會組訓組長職務，負責審核會員入會資格業務，惟上訴人為協
      助偏袒上屆理事長派系，而違法准予受僱中科院之駕駛趙友德等五十三人入會
      ，但上訴人竟以化整為零之方式再准予上開中科院駕駛人約卅人入會，引起被
      上訴人工會理監事間之爭執，另會員賴高雄、林茂山等人，上訴人明知彼等均
      係外縣市個人車行，仍擅自違法准其參選會員代表，引起選舉重大糾紛，均足
      資証明上訴人顯然違背會務人員應保持中立之超然立場。是以，上訴人於任職
      被上訴人工會期間，有上開違反法令及工會會務規章嚴重失職之情事，被上訴
      人工會理事會乃依被上訴人工會人事管理規則第五十條之規定，決議解聘上訴
      人，並報請主管機關即台北市政府勞工局核備，並於八十八年六月廿八日通知
      上訴人即日起被資遣，上訴人並已領取資遣費在案，因此兩造間己無僱傭關係
      之存在，甚為灼然明確。
    (三)證人李彩鳳於原審時即證稱，中科院駕駛被退會後，上訴人有給會務人員一張
      名單，名單上面之人不能入會，且證人莊淑美於原審及鈞庭準備程序時，均一
      致証稱「有受理中科院第二次會員申請，因為他們一次拿很多份，我有問過上
      訴人，上訴人說可以，我才辦，上訴人是當場列印會員證‧‧‧那幾次上訴人
      都有幫我列印會員證。」「上訴人有製作會員證，所以上訴人算受理一部份，
      因為會員證製作的電腦在上訴人桌上，所以必須由他處理會員證‧‧‧但是我
      辦理時，我有詢問上訴人是否可以入會，我不可能自己作主，因為製作會員證
      的電腦在上訴人桌上，所以列印相關會員資料都必須經過上訴人過目，我當時
      並不知道是中科院駕駛，只是因為人數眾多，且都是受僱「自用車」所以我才
      請示上訴人，而上訴人表示可以入會。」等語，足證中科院之駕駛分批入會，
      並由上訴人核發會員證証，上訴人焉有不知中科院駕駛以化整為零、分批入會
      之手法，如非故意，亦屬重大疏失，均難辭其咎。
     理      由
一、本件上訴人起訴主張：上訴人並無被上訴人所指謫之失職或會務不中立情事，則
    被上訴人據此資遣上訴人，在實體上既無理由，復與工會會務工作人員管理辦法
    和被上訴人人事管理規則規定之資遣要件不符；程序上亦未完成預告並送主管機
    關核備；再者，兩造亦無合意資遣可言，凡此均足認被上訴人之資遣並非合法，
    從而兩造僱傭關係仍屬存在，上訴人爰依兩造僱傭契約，訴請(一)確認上訴人與被
    上訴人間僱傭關係存在。(二)被上訴人應容許上訴人進入台北市松山區○○○路一
    百廿巷六號「台北市汽車駕駛員職業工會」之工作場所為執行原來職務之行為。
    (三)被上訴人應給付上訴人四百七十四萬四千九百元，暨自八十八年七月一日起至
    清償日止依年息百分之五計算之利息。
二、被上訴人則以：上訴人任職期間，有違反法令及工會會務規章，嚴重失職情事，
    經理事會決議予以資遣，並報經主管機關核備，且經被上訴人如數給付上訴人資
    遣費，而上訴人亦已收受等語資為抗辯。
三、上訴人主張其自七十八年十一月十日起任職被上訴人台北市汽車駕駛員職業工會
    ，八十五年間起任職被上訴人工會組訓組組長，八十八年六月廿八日被上訴人工
    會副總幹事李清田通告上訴人自即日起被資遣，上訴人自七月一日起離職。八十
    八年六月廿九日被上訴人給付上訴人資遣費等事實，為被上訴人所不爭，堪認為
    真實，是兩造之爭執先決事項要點在於：被上訴人工會資遣上訴人是否合法。
四、按人民團體依人民團體法規定分為三種，即為：職業團體、社會團體、政治團體
    。人民團體依其章程聘僱工作人員，辦理會務、業務。又職業團體以其組織區域
    內從事各該行職業者為會員。人民團體法第四條、第二十四條、第三十七條第一
    項分別定有明文。而適用勞動基準法之勞工，固以勞動基準法第三條所列適用行
    業之勞工為範圍，惟主管機關依事業經營型態、管理制度、工作特性等有適用勞
    動基準法窒礙難行之情形，得於八十七年底以前公告不適用之事業。勞動基準法
    第三條暨其施行細則第四條之一復有規定。而主管機關行政院勞工委員會於八十
    七年十二月三十一日以台八十七勞動一字第０五九六０五號公告，人民團體不適
    用勞動基準法。因此，被上訴人台北市汽車駕駛員職業工會係以臺北市行政區為
    組織區域，於此組織區域內之領有職業汽車駕駛執照，從事汽車駕駛之職工加入
    之一人民團體。依前開說明，上訴人受僱於被上訴人工會，並無適用勞動基準法
    之餘地。則兩造間之僱傭契約既無勞動基準法之適用，則應依兩造僱傭契約及民
    法定其權利義務之規範。是依民法第四百八十八條規定：「僱傭契約定有期限者
    ，其僱傭關係於期限屆滿時消滅。僱傭未定期限，亦不能依勞務之性質或目的定
    其期限者，各當事人得隨時終止契約。但有利於受僱人之習慣者，從其習慣。」
    而僱傭關係之終止，如僱傭契約另有約定者，依私法自治原則，於不違反法律強
    制規定下，契約當事人自應遵守契約，法院亦應按契約而定雙方之權利與義務，
    合先說明。
五、經查上訴人主張被上訴人未經合法預告並送主管機關核備即行資遣上訴人，與勞
    動基準法第十六條第一項第三款之要求不符云云，依前述說明，人民團體業經主
    管機關公告為不適用勞動基準法之行業，而被上訴人工會為一人民團體，並非勞
    動基準法所得規範，上訴人援引勞動基準法第十六條第一項第三款，課以被上訴
　　人有三十日預告期間義務，顯非適當。又送主管機關核備乙節，人民團體為依憲
　　法第十四條所保障之人民結社自由權，主管機關係立於一行政監督立場，而非事
　　務主管之立場，亦即對於人民團體內部事務之決定，係各人民團體自行決定之事
　　項，主管機關無權代為決定，是核備一事，係一行政監督手段，並不影響人民團
　　體內部事務之形成，此可按人民團體法第五十四條規定於第十章之監督與處罰下
　　，亦可得知，被上訴人工會之人事管理規則第五十條之核備規定，亦作同一解釋
　　，因此，被上訴人並無如上訴人所述之預告義務，自無義務違反之情事﹔而核備
　　亦非屬資遣之先決要件，上訴人此一主張，並無可採。
六、上訴人另主張上訴人並無被上訴人所指謫之失職或會務不中立情事，則被上訴人
    據此資遣上訴人，在實體上既無理由，復與工會會務工作人員管理辦法和被上訴
    人工會人事管理規則規定之資遣要件不符；程序上亦未完成預告並送主管機關核
    備云云。被上訴人則以上訴人擔任被上訴人工會組訓組長職務，負責審核會員入
    會資格業務，惟上訴人仍執意協助偏袒上屆理事長派系，而違法准予受僱桃園中
    科院之駕駛人將近六十人入會，經理事會發現後通知退會，但上訴人竟以化整為
    零方式再准予上述之駕駛人約三十人入會，引起工會理監事間之糾紛。另會員賴
    高雄、林茂山等多人，上訴人明知係外縣市個人車行，仍違法准其等登記參選會
    員代表，亦引起選舉重大糾紛，顯未保持中立超然立場，上訴人任職期間，有上
    揭違反法令及工會會務規章，嚴重失職之情事，被上訴人工會理事會本應依被上
    訴人工會人事管理規則第五十條之規定，決議解聘上訴人，惟姑念上訴人家庭生
　　計，故依被上訴人工會人事管理規則第五十二條：「....其他原因須裁遣會務工
　　作人員時，得經理事會議通過報請主管機關核備，除發給一個月之預告薪津外得
　　依左列規定發給資遣費....」之規定，決議上訴人不堪勝任，應予資遣，並報請
　　主管機關台北市政府勞工局核備等語資為抗辯。惟查被上訴人資遣上訴人是否合
　　法，應視被上訴人據以資遣上訴人之事由，是否存在，而上訴人是否具有被上訴
　　人所指述之事實，此一認知裁量權應專屬於被上訴人依其所得之具體事證，且經
　　合法程序討論，而得判斷決定，如尚非無由，且經合法程序討論而達成之結論，
　　受訴法院理應尊重並承認其判斷之效力。被上訴人所指上訴人有不當准許非可入
　　會之人加入工會乙節，上訴人雖否認有此情事，而證人李彩鳳到庭證稱：中科院
　　被退會後，我們組長有給我們一張名單，名單上面的人不能入會，時間已過那麼
　　久，其他我不記得等語﹔而證人莊淑美於原審及本院審理中均一致証稱：「有受
　　理中科院第二次會員申請，因為他們一次拿很多份，我有問過上訴人，上訴人說
　　可以，我才辦，上訴人是當場列印會員證‧‧‧那幾次上訴人都有幫我列印會員
　　證。」「上訴人有製作會員證，所以上訴人算受理一部份，為會員證製作的電腦
　　在上訴人桌上，所以必須由他處理會員證‧‧‧但是我辦理時，我有詢問上訴人
　　是否可以入會，我不可能自己作主，因為製作會員證的電腦在上訴人桌上，所以
　　列印相關會員資料都必須經過上訴人過目，我當時並不知道是中科院駕駛，只是
　　因為人數眾多，且都是受僱『自用車』所以我才請示上訴人，而上訴人表示可以
　　入會。」等語，足證中科院之駕駛分批入會，並由上訴人核發會員證証，上訴人
　　自認有於中科院駕駛第一次入會被退會後曾將該批名單交櫃檯小姐注意，焉有不
　　知中科院駕駛以化整為零、分批入會之手法，如非故意，亦屬重大疏失，均難辭
　　其咎。另依上訴人所述被上訴人工會入會程序，由組訓會審核申請入會者之駕照
　　及身分證，再彙報于理事長，由理事會核定。此與被上訴人所述上訴人擔任被上
　　訴人組訓會組長職務，負責審核入會資格業務相同，且從證人李彩鳳得知，上訴
　　人曾給一份不准中科院入會人員名單，又中科院駕駛第二次入會申請，係由上訴
　　人受理而核發會員證，況依原審證十二號之名單，經上訴人親筆書立「這些人不
　　能入會」、「新入會注意」等字語，經核與國防部中山科學研究院函覆被上訴人
　　之九十一年四月十日（九一）蓮茂字第○四二○號函中所列之名單完全相符。是
　　不論上訴人是否係因工會派系而未保持公正，上訴人明知該批不能入會，卻又受
　　理入會申請，復依證人莊淑美前開所述，中科院之駕駛是分批入會，並由上訴人
　　核發會員證已無疑，至於是否不能發現，上訴人身為組訓會組長一職，其審核義
　　務，自高於櫃檯人員，被上訴人依此而認定上訴人有違反其應注意義務，而使不
　　能入會之人入會，即非無由﹔而被上訴人工會資遣上訴人之決定，並非理事長一
　　人所決定，係經由被上訴人工會於八十八年六月二十五日召開理事會，決議予以
　　資遣。其召開程序與決議內容並未違背法令，而理事會議之召開，上訴人身為組
　　訓會組長一職，並非理事會之成員，上訴人不在場並不影響理事會決議程序合法
　　性，是被告既認定上訴人有准予不能入會之中科院駕駛約三十人入會，客觀上亦
　　有此一入會情事，上訴人復為審核入會之第一線人員，其於任職被上訴人工會期
　　間，有上開違反法令及工會會務規章嚴重失職之情事，被上訴人工會理事會乃依
　　被上訴人工會人事管理規則第五十條之規定，決議解聘上訴人，並報請主管機關
    即台北市政府勞工局核備，並於八十八年六月廿八日通知上訴人即日起被資遣，
    上訴人並已領取資遣費在案，因此兩造間己無僱傭關係之存在，甚為灼然明確，
    核諸前述說明，法院自應尊重並承認其判斷之效力。
七、上訴人復主張：為保障人民工作權之意旨，民法第四百八十九條第一項之重大事
    由原則，為僱傭契約之解僱原則，被上訴人解僱上訴人並不具備有重大事由，違
    反解僱之最後手段性原則，顯屬一恣意之權利濫用云云。按民法第四百八十八條
　　規定「僱傭定有期限者，其僱傭關係於期限屆滿時消滅。僱傭未定期限，亦不能
　　依勞務之性質或目的定其期限者，各當事人得隨時終止契約。但有利於受僱人之
　　習慣者，從其習慣。」，同法第四百八十九條第一項規定：「當事人之一方，遇
　　有重大事由，其僱傭契約，縱定有期間，仍得於期限屆滿前終止之。」，故關於
　　僱傭契約可分為：定有期限、未定有期限之僱傭二種，定有期限之僱傭契約如遇
　　有重大事由時，當事人之一方得於期限終止，未定有期限之僱傭契約，雙方則得
　　隨時終止。所稱重大事由，參考瑞士債務法第三百五十二條第二項規定，應以僱
　　傭契約之存在，對於終止權人基於道德上理由或依誠信原則，已不能再期待僱傭
　　關係之繼續者，而認有重大事由。本件上訴人與被上訴人間之僱傭契約無一定期
　　限，為未定期限之僱傭契約，上訴人主張未定期限之僱傭契約，亦有上開重大事
　　由之適用。然依前所述，被上訴人行使其解僱上訴人之權利，係基於上訴人有未
　　盡其審核之注意義務情形，而決議予以資遣，難以期待僱傭關繼續存在為有利於
　　雙方，是尚不符所稱重大事由情形。又被上訴人解僱係由理事會決議為之，所其
　　召開程序與決議內容並未違背法令，難以認定係屬恣意權利濫用情形，上訴人此
　　一指謫，尚不能成立。
八、綜上所述，上訴人依僱傭契約之法律關係，確認兩造僱傭關係存在，並請求被上
    訴人容許上訴人進入工會執行原來職務、給付自八十八年七月一日為被上訴人非
    法資遣時起算至上訴人滿六十歲為止之薪資為無理由。原審因而判決駁回上訴人
    之訴及其假執行之聲請，核無不合，上訴意旨求予廢棄改判，為無理由，應駁回
    其上訴。
九、本件事證已臻明確，兩造其餘之攻擊防禦方法，核與本件判決結果無影響，爰不
    逐一論述，併此敘明。
十、據上論結，本件上訴為無理由，依民事訴訟法第四百四十九條第一項、第七十八
    條，判決如主文。
中　　　華　　　民　　　國　　九十一　　年　　　六　　　月　　　十八　　日
                               勞工法庭
　　　　　　　　　　　　　　　　　 審判長法　官　尤　豐　彥
　　　　　　　　　　　　　　　　　　　　 法　官　翁　昭　蓉
                                         法　官　魏  麗  娟
右正本係照原本作成。
如不服本判決，應於收受送達後二十日內向本院提出上訴書狀，其未表明上訴理由者
，應於提出上訴後二十日內向本院補提理由書狀（均須按他造當事人之人數附繕本）
上訴時應提出委任律師或具有律師資格之人之委任狀；委任有律師資格者，另應附具
律師及格證書及釋明委任人與受任人有民事訴訟法第四百六十六條之一第一項但書或
第二項（詳附註）所定關係之釋明文書影本。
中　　　華　　　民　　　國　　九十一　　年　　　六　　　月　　　十八　　日
　　　　　　　　　　　　　　　　　　　　 書記官　曾　瓊　安
附註：
民事訴訟法第四百六十六條之一（第一項、第二項）：
對於第二審判決上訴，上訴人應委任律師為訴訟代理人。但上訴人或其法定代理人具
有律師資格者，不在此限。
上訴人之配偶、三親等內之血親、二親等內之姻親，或上訴人為法人、中央或地方機
關時，其所屬專任人員具有律師資格並經法院認為適當者，亦得為第三審訴訟代理人
。
